【裁判字號】    95,台上,2818
【裁判日期】    951214
【裁判案由】    離婚等
【裁判全文】
最高法院民事裁定            九十五年度台上字第二八一八號
上  訴  人  乙○○
訴訟代理人  樊欣佩律師
被 上訴 人  甲○○
上列當事人間請求離婚等事件，上訴人對於中華民國九十五年八
月一日台灣高等法院第二審判決（九十五年度家上字第六九號）
，提起上訴，本院裁定如下：
    主  文
上訴駁回。
第三審訴訟費用由上訴人負擔。
    理  由
按上訴第三審法院，非以原判決違背法令為理由，不得為之。又
提起上訴，上訴狀內應記載上訴理由，表明原判決所違背之法令
及其具體內容，暨依訴訟資料合於該違背法令之具體事實，其依
民事訴訟法第四百六十九條之一規定提起上訴者，並應具體敘述
為從事法之續造、確保裁判之一致性或其他所涉及之法律見解具
有原則上重要性之理由。同法第四百六十七條、第四百七十條第
二項定有明文。而依同法第四百六十八條規定，判決不適用法規
或適用不當者，為違背法令；依同法第四百六十九條規定，判決
有該條所列各款情形之一者，為當然違背法令。是當事人提起上
訴，如以同法第四百六十九條所列各款情形為理由時，其上訴狀
或理由書應表明該判決有合於各該條款規定情形之具體內容，及
係依何訴訟資料合於該違背法令之具體事實。如依同法第四百六
十八條規定，以原判決有不適用法規或適用法規不當為理由時，
其上訴狀或理由書應表明該判決所違背之法令條項，或有關判例
、解釋字號，或成文法以外之習慣或法理等及其具體內容，暨係
依何訴訟資料合於該違背法令之具體事實，並具體敘述為從事法
之續造、確保裁判之一致性或其他所涉及之法律見解具有原則上
重要性之理由。上訴狀或理由書如未依上述方法表明，或其所表
明者與上開法條規定不合時，即難認為已合法表明上訴理由，其
上訴自非合法。本件上訴人對於原判決提起上訴，雖以該判決違
背法令為由，惟核其上訴理由狀所載內容，徒就原審取捨證據、
認定事實之職權行使，所為：兩造間之婚姻，因上訴人婚後與他
人通姦、與異性交往逾越分際、抽煙、打牌、欺騙、傷害被上訴
人，及提出離婚要求。暨被上訴人動輒與上訴人爭吵，甚至互提
訴訟、爭奪子女等行為，可見彼此感情早即不睦。參以上訴人於
民國九十三年八月間與被上訴人爭執後憤而離家迄今，雙方長期
處於分居狀態等情，益見該婚姻已有難以維持之重大事由。經審
酌衡量雙方之有責程度，上訴人應負較重之責任。被上訴人依民
法第一千零五十二條第二項之規定，以「本訴」請求准其與上訴
人離婚，自屬有理，應予准許。並斟酌對兩造所生未成年子女陳
又瑄最佳利益之一切情狀，酌定由被上訴人行使或負擔陳又瑄之
權利義務，及訂定如原判決附表所示上訴人與陳又瑄會面交往之
期間、方式，以兼顧上訴人與陳又瑄間之親情維繫。至上訴人依
同條項規定，「反訴」請求准兩造離婚，及由其監護陳又瑄，為
無理由，不應准許等論斷，指摘其為不當，並就原審已論斷者，
泛言未論斷，而未表明該判決所違背之法令及其具體內容，暨依
訴訟資料合於該違背法令之具體事實，並具體敘述為從事法之續
造、確保裁判之一致性或其他所涉及之法律見解具有原則上重要
性之理由，難認其已合法表明上訴理由。依首揭說明，應認其上
訴為不合法。又上訴人提起第三審上訴後，於本院始主張：縱認
伊不夠莊重自持，致被上訴人有忿激反應，但被上訴人之言行顯
逾越伊得容忍之合理程度，仍具「不堪同居虐待」之離婚要件。
原審置此一「事實爭點」不予斟酌，於法顯有違背云云。核屬新
攻擊防禦方法，依民事訴訟法第四百七十六條第一項規定意旨，
本院無從予以審酌，附此指明。
據上論結，本件上訴為不合法。依民事訴訟法第四百八十一條、
第四百四十四條第一項、第九十五條、第七十八條，裁定如主文
。
中    華    民    國  九十五  年   十二   月   十四   日
                      最高法院民事第四庭
                          審判長法官  蘇  茂  秋
                                法官  陳  碧  玉
                                法官  王  仁  貴
                                法官  劉  靜  嫻
                                法官  吳  謀  焰
      本件正本證明與原本無異
                                      書  記  官
中    華    民    國  九十五  年   十二   月  二十七  日
                                                      Ｑ

司法院資訊處製作；財團法人民間司法改革基金會備份。
